【裁判字號】    89,台上,6650
【裁判日期】    891102
【裁判案由】    強盜
【裁判全文】
最高法院刑事判決                              八十九年度台上字第六六五○號
    上訴人  甲○○
右上訴人因強盜案件，不服台灣高等法院台南分院中華民國八十九年七月二十七日第
二審判決（八十九年度上訴字第八三五號，起訴案號：台灣嘉義地方法院檢察署八十
九年度偵字第一四五二號），提起上訴，本院判決如左：
    主  文
原判決撤銷，發回台灣高等法院台南分院。
    理  由
本件原判決認定上訴人甲○○意圖為自己不法之所有，先於民國八十九年二月十七日
下午五時，在嘉北公路與麻太公路之十字路口附近之自助餐店旁，徒手竊得不詳姓名
之人所有、未上鎖之腳踏車一輛，以之為作案工具，於同日下午五時四十分許，騎乘
腳踏車、攜帶客觀上具有殺傷力，足供兇器使用之螺絲起子、管板手、鑿子、鐵剪以
及手電筒，前往嘉義縣太保市○○路二○○號之被害人張琇瑩住處附近，循張琇瑩住
處相鄰空屋爬上張琇瑩屋頂上，以鐵剪剪斷該屋四樓之鐵窗，而後逾越該安全設備侵
入屋內（侵入住宅部分未據告訴），至二樓房內竊得內含翠玉手鐲之皮包一只，旋為
該屋主張琇瑩之子發覺告訴張琇瑩後，張琇瑩即高聲呼叫抓賊，上訴人即循原路線逃
離屋後，並騎乘上開腳踏車逃跑，張琇瑩之小叔即被害人余源憲因聞抓賊之喊叫聲隨
即追出，並向路人借用機車追趕，而於太保市過溝里二八號前追及，甲○○又為脫免
逮捕而與余源憲相互扭打而當場施強暴於余源憲，致余源憲受有右膝紅腫、右前臂擦
傷等傷害（傷害部分未據告訴），嗣經旁人合力圍捕而送交警察局，並扣得甲○○所
有供犯罪所用之螺絲起子、管板手、鑿子、鐵剪、手電筒各一支及手套一雙等情。因
而維持第一審依牽連犯關係論處上訴人攜帶兇器、毀越安全設備竊盜，因脫免逮捕而
當場施強暴罪刑之判決，駁回上訴人在第二審之上訴，固非無見。
惟查：(一)、上訴人雖於警訊、偵查及第一審中自白該腳踏車為其所偷，但於原審時一
再辯稱該腳踏車係其向一流動商所購，並具狀聲請傳喚陳梅英作證（見原審卷第二六
頁、二七頁、三八頁反面），原審未予傳證，亦未說明不予傳證之理由，遽行判決，
自有未盡調查及理由不備之違誤。(二)、刑法第三百二十九條準強盜罪之強暴脅迫，以
當場實施者為限，如在脫離犯罪場所或追捕者之視線以後，基於別種事實而實施時，
則雖意在防護贓物或脫免逮捕，亦不過為另犯他罪之原因，與前之竊盜或搶奪行為無
關，自不能適用該條以強盜論。原判決雖認定余源憲因聞抓賊之喊叫聲隨即追出，並
向路人借用機車追趕，而於太保市過溝里二八號前追及等情。但上訴人逃跑時，是否
始終尚在余源憲之跟蹤追躡中，有無脫離余源憲之視線，原判決事實並未明白認定詳
細記載，理由內亦未說明上訴人係當場施強暴之理由，自屬違背法令。上訴意旨執以
指摘原判決不當，非無理由，應認有撤銷發回更審之原因。
據上論結，應依刑事訴訟法第三百九十七條、第四百零一條，判決如主文。
中      華      民      國    八十九    年     十一     月      二      日
                              最高法院刑事第十庭
                                  審判長法官  莊  登  照
                                        法官  洪  明  輝
                                        法官  蔡  清  遊
                                        法官  黃  一  鑫
                                        法官  林  秀  夫
      右正本證明與原本無異
                                              書  記  官
中      華      民      國    八十九    年     十一     月      八      日


司法院資訊處製作；財團法人民間司法改革基金會備份。
